臺灣宜蘭地方法院刑事判決
110年度易字第47號
公  訴  人  臺灣宜蘭地方檢察署檢察官
被      告  李昌熾



上列被告因詐欺等案件，經檢察官提起公訴（109年度偵字第716
0、7336號），被告於準備程序中就被訴事實為有罪之陳述，經
本院合議庭裁定依簡式審判程序審理，並判決如下：
    主  文
李昌熾以網際網路，對公眾散布而犯詐欺取財罪，累犯，處有期
徒刑壹年壹月；又犯竊盜罪，累犯，處有期徒刑伍月，如易科罰
金，以新臺幣壹仟元折算壹日。又犯竊盜罪，累犯，處有期徒刑
伍月，如易科罰金，以新臺幣壹仟元折算壹日。所處得易科罰金
之刑，應執行有期徒刑捌月，如易科罰金，以新臺幣壹仟元折算
壹日。
未扣案之犯罪所得新臺幣貳仟壹佰元、黑色拉鍊小皮夾（內含現
金新臺幣貳仟元）壹個、泡湯券參本、砂輪機壹臺，均沒收之，
於全部或一部不能沒收或不宜執行沒收時，追徵其價額。
    事  實
李昌熾意圖為自己不法之所有，㈠明知其並無肖楠精油可供販售
  ，竟基於以網際網路對公眾散布而犯詐欺取財之犯意，於民國
  109年9月11日某時許，在宜蘭縣○○鎮○○路○段000號11樓住處，
  以手機連接網際網路，再連結至「臉書」社群網站之「黑白藝
  品交流平台」社團網頁，佯張貼販賣肖楠精油之訊息，嗣盧漢
  謜於翌日（12日）晚間11時許，上網瀏覽臉書上揭社團網頁時
  ，見李昌熾所張貼之前揭訊息，誤信李昌熾確有販售肖楠精油
  之真意，遂以私訊方式與李昌熾聯絡，並約定以新臺幣（下同
  ）2,100元（含運費）向李昌熾購買肖楠精油，盧漢謜再於同
  日晚間11時45分許，轉帳2,100元至李昌熾所申辦之連結中華
  郵政股份有限公司帳號00000000000000號帳戶之玉山銀行虛擬
  帳戶（帳號0000000000000000號）內。嗣因盧漢謜遲未收到李
  昌熾寄送之肖楠精油，再透過臉書訊息與李昌熾聯絡均未獲回
  應，始知受騙。㈡另基於竊盜之犯意，於109年11月11日凌晨3
  時19分許，在宜蘭縣○○鎮○○路000巷00號前，趁鄭文忠疏於看
  管財物之際，徒手開啟鄭文忠所有、停放在該處之車牌號碼00
  0-0000號自小客車駕駛座未上鎖之車門後，進入車內竊取鄭文
  忠置放在中央置物箱內之黑色拉鍊小皮夾（內有現金2,000元
  ）1個及絨布袋（內有礁溪四季溫泉招待券、春水笈溫泉湯屋
  泡湯券、四季風日式溫泉泡湯券共8本）等物，得手後隨即離
  開現場。嗣經警於109年11月12日上午11時55分許，至宜蘭縣○
  ○鎮○○路0段000號11樓李昌熾住處，由李昌熾之母李純英將李
  昌熾所竊得之絨布袋及礁溪四季溫泉招待券2本、春水笈溫泉
  湯屋招待券1本、四季風日式溫泉泡湯券2本交予警方扣押。㈢
  再基於竊盜之犯意，於109年11月11日凌晨3時36分許，在宜蘭
  縣羅東鎮樹人路50巷巷口，趁馬于淳疏於看管財物之際，徒手
  開啟馬于淳所有、停放在該處之車牌號碼000-0000號自小貨車
  駕駛座未上鎖之車門後，再進入車內竊取馬于淳置放在副駕駛
  座之砂輪機1臺，得手後隨即離開現場。嗣經馬于淳發現後報
  警而循線查獲。
案經盧漢謜訴由宜蘭縣政府警察局羅東分局報告臺灣宜蘭地方
  檢察署檢察官偵查起訴。
    理  由
本件被告李昌熾所係死刑、無期徒刑、最輕本刑為3 年以上有
  期徒刑以外之罪，亦非高等法院管轄第一審之案件，其於本院
  準備程序中就被訴事實為有罪之陳述，經告知簡式審判程序之
  旨，並聽取公訴人、被告之意見後，本院依刑事訴訟法第273
  條之1第1項規定，裁定進行簡式審判程序，依刑事訴訟法第27
  3條之2規定，本件證據調查，不受同法第159條第1項、第161
  條之2、第161條之3、第163條之1及第164條至第170條規定之
  限制，合先敘明。
認定事實所憑之證據及理由：前揭犯罪事實，業據被告李昌熾
  於警詢、偵查中供述及本院審理時坦承不諱，核與告訴人盧漢
  謜於警詢時之指訴、被害人鄭文忠、馬于淳於警詢及本院準備
  程序時之證述情節大致相符，並有橘子支行動支付股份有限公
  司109年10月7日橘子支付（函）字第2020100002號函附之申請
  人基本資料及交易明細、被告與告訴人之臉書訊息對話紀錄、
  告訴人之郵政存簿儲金簿封面暨內頁之交易明細、贓物認領保
  管單及內政部警政署刑事警察局109年12月21日刑紋字第10980
  25863號鑑定書等各1件、查獲相片19紙及監視器翻拍相片24紙
  附卷可稽，足認被告前開出於任意性之自白核與事實相符，得
  作為認定事實之依據。本件事證明確，被告之犯行堪以認定，
  應依法論科。
論罪科刑：
㈠核被告就犯罪事實欄㈠所為，係犯刑法第339條之4第1項第3款
  之以網際網路對公眾散布而犯詐欺取財罪、就犯罪事實欄㈡㈢
  所為，則均係犯刑法第320條第1項之竊盜罪。就犯罪事實欄㈠
  部分，被告係透過網際網路在臉書社團上佯刊販賣肖楠精油之
  訊息，而對公眾散布，自應論以刑法第339條之4第1項第3款之
  以網際網路對公眾散布而犯詐欺取財罪，公訴意旨認被告係犯
  刑法第339條第1項之詐欺罪名，容有未洽，然因檢察官起訴之
  事實，與本院所認定之事實，兩者社會基本事實同一，且本院
  業於審理時告知刑法第339條之4第1項第3款之罪名，並使被告
  為答辯，無礙被告防禦權之行使，爰依刑事訴訟法第300條規
  定變更起訴法條。
㈡被告先後1次加重詐欺、2次竊盜犯行，犯意各別，行為互殊，
  應予分論併罰。
㈢累犯之說明：
⒈被告前於103年間，因施用毒品案件，①經本院以103年度簡字第
  391號判決判處有期徒刑5月確定；②經本院以103年度簡字第69
  9號判決判處有期徒刑5月確定；③再因竊盜案件，經本院以103
  年度簡字第521號判決判處有期徒刑5月確定；於104年間，④因
  竊盜案件，經本院以104年度易字第16號判決判處有期徒刑7月
  、7月確定；再因施用毒品案件，經本院以⑤104年度易字第79
  號判決判處有期徒刑7月確定；⑥104年度簡字第187號判決判處
  有期徒刑6月確定；⑦因違反藥事法案件，經本院以104年度訴
  字第253號判決判處有期徒刑4月確定；⑧前開⑤⑥判決，再經本
  院以104年度聲字第441號裁定定應執行有期徒刑1年確定；⑨前
  開①至④、⑦之判決，則經本院以105年度聲字第9 號裁定定應執
  行有期徒刑2年3月確定；前開⑧、⑨接續執行，於106年4月20日
  縮短刑期假釋出監，嗣因撤銷假釋，於106年11月30日入監執
  行殘刑10月2日（下稱甲執行案）。另於107年間因施用毒品案
  件，分別經本院以⑩107年度簡字第299號判決判處有期徒刑4月
  確定；⑪107年度簡字第878號判決判處有期徒刑5月確定；⑫107
  年度易字第470號判決判處有期徒刑6月；⑬於108年間，因詐欺
  案件，經本院以108年度易字第75號判決判處有期徒刑4 月確
  定；⑭前開⑩至⑬，再經本院以108年度聲字第708號裁定定應執
  行有期徒刑1年3月確定（下稱乙執行案），前開甲、乙執行案
  接續執行，於108年12月1日縮短刑期執行完畢等情，有臺灣高
  等法院被告前案紀錄表在卷可參，其於有期徒刑執行完畢後，
  5年內故意再犯有期徒刑以上之本罪，為累犯。
⒉爰依司法院大法官會議釋字第775號解釋意旨，衡酌被告前揭構
  成累犯之前科有多起係與本案犯罪類型相同之竊盜案件，另亦
  有同屬侵害個人財產法益之詐欺案件，可見被告未能因前案受
  刑事追訴處罰後，產生警愓作用，足認前案之徒刑執行成效不
  彰，被告對於刑罰之反應力顯然薄弱，適用累犯之規定加重，
  亦不致生被告所受之刑罰超過其所應負擔罪責，導致其人身自
  由因此遭受過苛之侵害，而有不符憲法罪刑相當原則，進而牴
  觸憲法第23條比例原則之情形，爰依刑法第47條第1項規定，
  加重其刑。
㈣爰審酌被告不思循正當途徑獲取財物，法治觀念淡薄、自制能
  力薄弱 ，所為應予非難，且被告所得之財物，除經警查扣之
  絨布袋及礁溪四季溫泉招待券2本、春水笈溫泉湯屋招待券1本
  、四季風日式溫泉泡湯券2本已發還被害人鄭文忠，此有贓物
  認領保管單1紙附卷可稽外，餘均無返還或賠償被害人，然念
  被告犯後尚知坦承犯行，兼衡被告於本院審理時自陳入監前從
  事鐵工，月收入近3萬元，未婚無子，無人需其扶養，家庭經
  濟狀況勉持及國中畢業之智識程度等一切情狀，認公訴人對被
  告所犯加重詐欺罪之求刑失之過輕，所犯竊盜罪之求刑則稍嫌
  過重，爰分別量處如主文所示之刑，並就得易科罰金之刑均諭
  知易科罰金折算標準。另衡酌被告本案2次竊盜犯行（即宣告
  得易科罰金刑之犯行），時間緊接，其行為同質性及責任非難
  重複程度較高，爰就被告得易科罰金刑部分，定其應執行如主
  文所示之刑。又被告所犯得易科罰金之刑，均符合得易科罰金
  之規定，所定應執行刑雖已逾6個月，惟依刑法第41條第8 項
  之規定，仍應諭知易科罰金折算標準，附此敘明。
沒收：按犯罪所得，屬於犯罪行為人者，沒收之；前二項之沒
  收，於全部或一部不能沒收或不宜執行沒收時，追徵其價額；
  犯罪所得已實際合法發還被害人者，不予宣告沒收或追徵，刑
  法第38條之1第1項前段、第3項、第5項分別定有明文。經查：
　㈠前揭犯罪事實欄㈠被告實施加重詐欺取財之犯行，詐得2,100
    元，核屬其犯罪所得，既未扣案且未實際發還告訴人，爰依
    刑法第38條之1第1項前段、第3項之規定宣告沒收之，並於
    全部或一部不能沒收或不宜執行沒收時，追徵其價額。
　㈡前揭犯罪事實欄㈡㈢被告竊得之黑色拉鍊小皮夾（內有現金2,
    000元）1個、絨布袋（內有礁溪四季溫泉招待券、春水笈溫
    泉湯屋泡湯券、四季風日式溫泉泡湯券共8本）及砂輪機1台
    ，亦均屬其犯罪所得，除其中絨布袋及礁溪四季溫泉招待券
    2本、春水笈溫泉湯屋招待券1本、四季風日式溫泉泡湯券2
    本業經歸還被害人鄭文忠，有贓物認領保管單1紙附卷可稽
    ，核屬犯罪所得已實際合法發還被害人，依上開條文規定，
    爰不予宣告沒收或追徵外，餘均依刑法第38條之1第1項、第
    3項宣告沒收，並於全部或一部不能沒收或不宜執行沒收時
    ，追徵其價額。
據上論斷，應依刑事訴訟法第273 條之1 第1 項、第299 條第1
項前段、第300條，第339條之4第1項第3款、第320 條第1 項、
第51條第5款、第47條第1項、第41條第1 項前段、第8項(定執行
逾6月)、第38之1第1項前段、第3項，刑法施行法第1條之1第1項
，判決如主文。
本案經檢察官郭欣怡提起公訴，檢察官林禹宏到庭執行職務。
中　　華　　民　　國　　110 　年　　9 　　月　　28　　日
                  刑事第四庭  法  官  陳錦雯
以上正本證明與原本無異。
如不服本判決應於收受送達後二十日內向本院提出上訴書狀，並
應敘述具體理由；其未敘述上訴理由者，應於上訴期間屆滿後二
十日內向本院補提理由書(均須按他造當事人之人數附繕本)「切
勿逕送上級法院」。
                              書記官  陳建宇
中　　華　　民　　國　　110 　年　　9 　　月　　28　　日
附錄本案論罪科刑法條：
中華民國刑法第339條之4
犯第339條詐欺罪而有下列情形之一者，處1年以上7年以下有期
徒刑，得併科1百萬元以下罰金：
一、冒用政府機關或公務員名義犯之。
二、三人以上共同犯之。
三、以廣播電視、電子通訊、網際網路或其他媒體等傳播工具，
    對公眾散布而犯之。
前項之未遂犯罰之。

中華民國刑法第320條
意圖為自己或第三人不法之所有，而竊取他人之動產者，為竊盜
罪，處5年以下有期徒刑、拘役或50萬元以下罰金。
意圖為自己或第三人不法之利益，而竊佔他人之不動產者，依前
項之規定處斷。
前二項之未遂犯罰之。